臺灣屏東地方法院交通事件裁定　　　　 95年度交聲字第190號
原處分機關　交通部公路總局高雄區監理所屏東監理站
聲明異議人
即受處分人　甲○○
上列受處分人因違反道路交通管理處罰條例案件，對於交通部公
路總局高雄區監理所屏東監理站中華民國95年5 月12日所為屏監
違字第駕裁82─N00000000 號裁決處分，聲明異議，本院裁定如
下：
    主  文
原處分撤銷，發回交通部公路總局高雄區監理所屏東監理站。
    理  由
一、異議意旨略以：異議人於民國95年1 月9 日，因駕駛汽車行
    駛於道路上，未繫安全帶而違規，被交通警察開立罰單，因
    逾期未繳納罰款，而被交通部公路總局屏東監理站以屏監違
    字第駕裁82─N00000000 號裁決書，裁處吊銷異議人之駕照
    。上開裁決書異議人未曾收受，因異議人並未居住於戶籍地
    址，而是居住於個人承租之宿舍，因而代收郵件之人，年紀
    老邁，生病中風，因而把所代收之裁決書遺失，故該裁決書
    未合法送達異議人本人，為此提出聲明異議，請求撤銷原處
    分機關之上開裁決處分等語。
二、本院之判斷：
  (一)按違反道路交通管理處罰條例之行為人，未依規定自動繳納
　　罰鍰或未依規定到案聽候裁決，處罰機關固得依前揭處理細
  　則第44條第1 項之規定及基準表對行為人逕行裁決，惟按處
    理違反道路交通管理事件，有關文書送達之程序，應依行政
    程序法之規定，違反道路交通管理事件統一裁罰標準及處理
    細則第5 條定有明文。依行政程序法第72條第1 項前段之規
    定，送達應送至應受送達人之住居所、事務所或營業所，而
    同法第73條第1 項亦規定，於應送達處所不獲會晤應受送達
    人時，得將文書付與有辨別事理能力之同居人、受僱人或應
    送達處所之接收郵件人員。同法第74條則規定，送達不能依
    前二條規定為之者，得將文書寄存送達地之地方自治或警察
    機關，並作送達通知書兩份，一份黏貼於應受送達人住居所
    、事務所、營業所或其就業處所門首，另一份交由鄰居轉交
    或置於該送達處所信箱或其他適當位置，以為送達。前項情
    形，由郵政機關為送達者，得將文書寄存於送達之郵政機關
    。寄存機關自收受寄存文書之日起，應保存三個月。
  (二)經查，本件裁決書雖由原處分機關於95年5 月18日依異議人
    留存之地址即屏東縣長治鄉香楊村10鄰7 號送達，惟該郵件
    係由蘇姓房客代為收受，有交通部公路總局屏東監理站送達
　　證在卷可憑，核與異議人到庭陳稱：「簽收人我不知道他是
  　誰，他是跟屋主承租的人，我也是跟屋主承租的，好像是管
　　區警察叫他代為簽收的，簽收人不是屋主，他簽收後也沒有
　　將通知單交給我。」等語，大致相符，足見本件代收郵件之
　　人員並非異議人之同居人、受雇人或應送達處所之接受郵件
　　人員，依前述規定之說明，可知該裁決書並未依行政程序法
  　所規定之送達程序合法送達於異議人，異議人辯稱其未收到
    該裁決書等語，即屬有據。是上開裁決書既未合法送達於受
　　處分人，則原處分機關前以異議人已合法收受該裁決書而未
  　依限繳納罰鍰為由，逕為註銷駕駛執照之處分，依首揭說明
    ，其處分自非適法，應由原處分機關另向受處分人為合法之
    送達後，再依相關程序為裁罰。從而，本件異議為有理由，
    應由本院將原處分撤銷，並退回原處分機關辦理重行送達違
    規通知書及裁決書之程序，以資適法。
據上論斷，依道路交通案件處理辦法第20條前段，裁定如主文
中　　華　　民　　國　　96　　年　　1 　　月　　12　　日
                  刑事第四庭    法  官  王炳人
以上正本證明與原本無異。
如不服本裁定應於收受送達後五日內向本院提出抗告書狀敘述抗
告之理由抗告於台灣高等法院高雄分院。
中　　華　　民　　國　　96　　年　　1 　　月　　15　　日
                                書記官  潘豐益
